【裁判字號】    97,交聲,1305
【裁判日期】    971031
【裁判案由】    違反道路交通管理處罰條例聲明異議
【裁判全文】
臺灣桃園地方法院刑事交通事件裁定    97年度交聲字第1305號
原處分機關  交通部公路總局新竹區監理所桃園監理站
異  議  人  甲○○
上列異議人即受處分人因違反道路交通管理處罰條例案件，對於
交通部公路總局新竹區監理所民國97年7 月4 日所為之處分（原
處分案號：桃監裁罰字第裁52-DP0000000號）聲明異議，本院裁
定如下：
    主  文
異議駁回。
    理  由
一、原處分意旨略以：異議人即受處分人甲○○於民國96年9 月
    23日15時30分許駕駛之FO-077號營業用大客車行經桃園市○
    ○路60號前與楊素貞騎乘N5M-201號（移送書誤載為M5M-201
    號，應予更正）重型機車發生事故，因有超車時未保持適當
    間隔及違反道路交通安全規則肇事致人受傷之違規行為，爰
    依道路交通管理處罰條例第47條第3 款、第61條第3 項之規
    定裁處罰鍰新臺幣（下同）2,400 元，並依第63條記違規點
    數4 點。
二、聲明異議意旨略以：本件車禍當時異議人雖有超過右前方機
    車之情事，然伊已特別注意而讓出一段距離，並未碰撞到該
    重型機車，且異議人之車輛右側並無相符之刮痕等語。
三、按汽車超車時，超越時應於前車左側保持半公尺以上之間隔
    超過，道路交通安全規則第101 條第5 款中段定有明文。又
    汽車駕駛人超車時，未保持適當之間隔，處1,200 元以上2,
    400 元以下之罰鍰；汽車駕駛人駕駛汽車違反道路交通安全
    規則，因而肇事致人受傷者，記違規點數3 點；汽車駕駛人
    有道路交通管理處罰條例第47條第3 款者，除依原條款處罰
    鍰外，並記違規點數1 點，道路交通管理處罰條例第47條第
    3 款、第61條第3 項、第63第1 項第1 款分別定有明文。
四、經查：
(一)、異議人即受處分人甲○○於96年9 月23日15時30分許駕駛FO
    -077號營業用大客車行經桃園市○○路60號前，適楊素貞騎
    乘N5M-201 號重型機車發生事故，且證人楊素貞因本件車禍
    而右手受有扭傷之情事，為異議人所是認，此部分之事實自
    可認定。
(二)、就本件車禍事故發生情形，異議人於警詢及本調查時供稱：
    伊沿民族路往中華路方向車道右邊直行行駛，在同向右前方
    看到對方（N5M-201） ，伊車輛有稍靠左行駛，如何擦撞不
    清楚，因為伊是聽到聲音而看後照鏡才發現事故，並稱：當
    時伊綠燈直走時看前方有機車，伊就靠左邊開，該機車有行
    走的空間，伊超過他之後就看到他在伊後面倒下來，伊就停
    下來問機車騎士有無怎樣，機車騎士從頭到尾都沒有說是伊
    碰到他的，伊事後回想可能是機車騎是看到自小客車開出來
    ，造成機車騎士緊張跌倒等語；惟查，證人楊素貞於警詢及
    本院調查時證稱：當時伊沿民族路往中華路方向車道右邊直
    行行駛時，伊機車車身左側與FO-077號車輛右側有發生擦撞
    ，FO-077還沒行駛越過伊的機車時就與伊發生擦撞，並稱：
    因剛被撞有點被嚇到，所以當時沒有任何陳述，惟於警察來
    現場處理時，伊有跟警察說是異議人撞倒伊；伊沒有被自小
    客車嚇到，因為伊遠遠的就有看到該車停斜斜的等語，證人
    江朋騰即本件車禍現場處理員警於本院調查時亦證稱：伊認
    為是異議人擦撞的，因為機車車尾左後面有壞掉，有黑黑的
    一橫一橫，伊想會不會是國光號的護欄，所以才去補拍照片
    ，伊無法判斷是國光號那一個刮痕造成，因為車子都有痕跡
    ，伊認為應是輪胎旁邊的護欄造成等語。是依異議人及證人
    楊素貞、江朋騰所述，堪認本件車禍係於異議人駕車超越證
    人楊素貞騎乘之機車時所發生。又證人楊素貞於警詢及本院
    調查時，始終堅稱異議人車輛超車時確有撞及其機車左側車
    身之情，參以卷附現場照片中，上開證人楊素貞騎乘之車號
    N5M-201 號重型機車左側確有大片明顯黑色的擦撞痕跡，且
    左側後座踏板及部分車殼亦斷裂損毀，苟非遭到異議人所駕
    駛之上開車輛擦撞，實難解釋該擦撞痕及斷裂破損之情形由
    何而來，且依證人江朋騰所述及拍攝大客車右側之照片顯示
    ，上開國光號右側車側有許多新舊擦痕可知，本件車禍縱無
    法判斷係異議人所駕駛車輛上那一個刮痕造成，亦非如異議
    人所陳該大客車右側並無任何刮痕，足見證人江朋騰所為係
    異議人擦撞證人楊素貞之判斷，並非全然無據，異議人所辯
    ，顯無足採。況證人楊素貞與異議人並無怨隙，實無惡意誣
    陷異議人之理，是本件異議人駕車超越證人楊素貞騎乘之機
    車時，確因撞及當時騎乘機車之證人楊素貞之機車左側車身
    ，導致證人楊素貞人車倒向右側路邊停放之自小客車致右手
    扭傷，則依本件車禍當時，異議人與證人楊素貞係同向行駛
    ，其行駛動向為證人楊素貞機車在右前方而異議人車輛在左
    後方，異議人駕車超越證人楊素貞騎乘之機車時，撞及當時
    騎乘機車之證人楊素貞之機車而肇事，堪認異議人確有超車
    時未保持適當間隔之違規事實。
(三)、異議人雖以前詞置辯，惟如前所述，汽車超車時，超越時應
    於前車左側保持半公尺以上之間隔超過，道路交通安全規則
    第101 條第5 款中段訂有明文，異議人自應遵守上開規定，
    謹慎駕車，以維行車安全及避免危險發生。又異議人於本院
    調查時辯稱：伊懷疑證人乙○○是因為看到自小客車開出來
    ，緊張跌倒等語，惟此節為證人楊素貞於本院調查時所否認
    ，再綜觀卷附異議人於遭開單舉發時向監理站所提出之陳述
    單及本件聲明異議狀，從未提及此節，異議人於本院調查時
    突以此節置辯，自難採信。是異議人上開所辯，顯係卸責之
    詞，不足採信。
五、綜上，本件原處分機關認異議人上開違規事實明確，而依道
    路交通管理處罰條例第47條第3 款、第61條第3 項、第63第
    1 項第1 款裁處罰鍰2,400元，並記違規點數4點，核無違誤
    。本件異議人聲明異議，為無理由，應予駁回。
六、據上論斷，應依道路交通案件處理辦法第19條，裁定如主文
    。
中    華    民    國    97    年    10    月    31    日
                  交通法庭  法  官  陳筱蓉
以上正本證明與原本無異。
如不服本裁定，應於送達後5 日內，向本院提出抗告狀。
                            書記官  陳恩如
中    華    民    國    97    年    11    月    3     日


司法院資訊處製作；財團法人民間司法改革基金會備份。
